臺灣高雄地方法院交通事件裁定　　 100年度交聲更一字第15號
原處分機關　高雄市政府交通局
異　議　人
即受處分人　廖瑋婷
上列異議人即受處分人因違反道路交通管理處罰條例案件，對於
原處分機關民國99年9 月7 日所為之處分（原處分案號：高市交
裁字第裁32-B00000000號），聲明異議，原處分機關不服本院99
年11月2 日所為99年度交聲字第2669號裁定，提起抗告，經臺灣
高等法院高雄分院以99 年度交抗字第573號裁定撤銷原裁定發回
更審，本院更為裁定如下：
    主  文
原處分撤銷。
廖瑋婷汽車駕駛人，駕駛汽車經測試檢定酒精濃度超過規定標準
，應記違規點數5 點(於普通重型機車駕照註記)，且接受道路交
通安全講習。
    理  由
一、原處分意旨略以：異議人即受處分人廖瑋婷（下稱異議人）
    於民國98年3月1日02時05分許，駕駛車號TR6-027 號輕型機
    車，行經高雄市○○路前，經警查獲異議人酒後駕車，酒測
    值為每公升0.86毫克，而有「汽車駕駛人酒精濃度超過規定
    標準（每公升0.25至0.4 毫克）」之違規，依道路交通管理
    處罰條例第35條第1項第1款、第24條第1項第2款規定，裁處
    罰鍰新臺幣（下同）45,000元，吊扣駕駛執照12個月，並應
    參加道路交通安全講習等語。
二、異議意旨略以：異議人業已依法院判決繳交罰金，原處分機
    關仍為異議人應繳納罰鍰45,000元之處分，顯然違法，請求
    撤銷原處分等語。
三、經查：
   (一)關於罰鍰部分：
    按一行為同時觸犯刑事法律及違反行政法上義務規定者，依
    刑事法律處罰之，但其行為應處以其他種類行政罰或得沒入
    之物而未經法院宣告沒收者，亦得裁處之；前項行為如經不
    起訴處分或為無罪、免訴、不受理、不付審理之裁判確定者
    ，得依違反行政法上義務規定裁處之，行政罰法第26條規定
    甚明。查異議人因上開酒後駕車行為，另涉犯刑法第185 條
    之3 不能安全駕駛動力交通工具而駕駛罪之刑事案件部分，
    業經臺灣高雄地方法院檢察署檢察官以99年度撤緩偵字第98
    號聲請簡易判決處刑，經本院以99 年度審交簡字第 2959號
    判決處罰金55,000，於99年8月10 日確定。而因異議人所支
    付之罰金金額，已超過違反道路交通管理事件統一裁罰基準
    表所定小型車之最低罰鍰45,000元，揆諸行政罰法第26條第
    1 項、道路交通管理處罰條例第35條第8 項之規定，自不得
    再對異議人處以罰鍰，僅得對異議人處以沒入或其他種類之
    行政罰。是原處分機關逕以異議人酒精濃度超過規定標準，
    對異議人裁處罰鍰，尚有未洽。
(二)關於吊扣重型機車駕照部分：
    再按道路交通管理處罰條例第68條固經總統於99年5月5日以
    華總一義字第09900107731號令修正公布，該條並增訂第2項
    「領有汽車駕駛執照之汽車駕駛人，除駕駛聯結車、大客車
    、大貨車外之非其駕駛執照種類之車輛，違反本條例及道路
    交通安全規則之規定，應受吊扣駕駛執照情形時，無因而肇
    事致人受傷或重傷者，記違規點數5點。但1年內違規點數共
    達6 點以上或再次應受吊扣駕駛執照情形者，併依原違反本
    條例應受吊扣駕駛執照處分規定，吊扣其駕駛執照。」，依
    該條例第93條規定，上開修正條文的施行日期乃授權行政院
    以命令定之，而行政院係於同年8月31日始發布自同年9月1
    日施行，且依行政罰法第5 條規定「行為後法律或自治條例
    有變更者，適用行政機關最初裁處時之法律或自治條例。但
    裁處前之法律或自治條例有利於受處罰者，適用最有利於受
    處罰者之規定。」，該法所規範之法律變更適用原則係以「
    行為時」及「行政機關最初裁處時」為比較適用之基準，非
    如刑法以「行為時」及「裁判時」為其比較依據，其目的無
    非行政爭訟程序主要功能在於審查原行政罰裁處之合法性及
    合目的性，若以裁判時之法規狀態為判斷合法性之基準，無
    異使行政訴訟之功能、理論欠缺一貫性，且將使受處分者產
    生僥倖之心理，希冀期待法規之變動，徒增救濟程序之費時
    、費力。經查，本件異議人行為後，上揭道路交通管理處罰
    條例第68條於99年5月5日修正如上所述，並經行政院發布自
    99年9月1日施行，是原處分機關於99年9 月7 日為本件裁處
    時，依前揭規定，自應比較新舊法，而本件異議人於條例修
    正前為領有普通重型機車駕駛執照之汽車駕駛人，其為本件
    行為時係駕駛聯結車、大客車、大貨車外之非其駕駛執照種
    類之輕型機車，其雖因酒後駕駛，但未因而肇事致人受傷或
    重傷者之情事，依修正前規定，原應受吊扣駕駛執照之處分
    ，但依修正後之規定先不予吊扣駕照處分，僅記違規點數5
    點，顯然修正後之規定有利於異議人。從而，經比較新舊法
    適用結果，原處分機關適用裁處時即修正後道路交通管理處
    罰條例第68條第2項之規定，即本案應適用99年9月1 日修正
    施行之道路交通管理處罰條例第68條第2 項規定，從而，本
    件異議人依法所受處分內容應僅為記違規點數5 點，原處分
    機關遽以吊扣異議人所持有之普通重型機車駕駛執照12個月
    ，此舉顯然不當剝奪異議人駕駛普通重型機車之權利，對異
    議人權益侵害甚鉅，亦與現行道路交通管理處罰條例第68條
    規定有悖，容有違誤。
 (三)關於施以道路安全講習部分：
    原處分機關裁處異議人施以道路安全講習部分，均係為達成
    遏止酒後駕車之不法行為，維護道路交通用路權人之安全法
    益等行政目的所必要之罰鍰以外之其他種類行政罰，依行政
    罰法第26條第1 項但書之規定，原處分機關仍得裁處，並未
    違反「一事不二罰」之規定，故此部分之裁處並無違誤。
四、綜上所述，本件異議人於飲酒後駕駛輕型機車之行為，違反
    道路交通管理處罰條例第35條第1 項第1 款規定，依同條例
    第68條第2 項之規定，應裁處記違規點數5 點及應參加道路
    交通安全講習。是異議人就罰鍰45,000元部分聲明異議，非
    無理由。又道路交通管理處罰條例第87條第1 項規定：「受
    處分人不服第8 條主管機關所為之處罰，得於接到裁決書之
    翌日起20日內，向管轄地方法院聲明異議。」此條文中所謂
    之「處罰」，應指包括對受處分人裁處之違規事實是否正當
    ，及裁罰所引用之法條是否適當而言，蓋此二者有不可分離
    之關係，即聲明異議應以交通違規行為為標的，非以處罰項
    目為範圍。是本件異議人酒後駕車只有一個交通違規行為，
    雖異議人僅就處罰項目中之罰鍰部分提起異議，其餘部分（
    吊扣駕照及應參加道路交通安全講習部分）並未提及，然其
    餘處罰項目與其交通違規行為是否存在既無從分離，本院自
    應併予審理，附此敘明。從而，原處分機關裁罰異議人罰鍰
    45,000元之處分即有不當，自應將原處分全部撤銷，另為裁
    定如主文第2 項所示。
據上論斷，應依道路交通案件處理法第20條前段，道路交通管理
處罰條例第35條第1 項第1 款，裁定如主文。
中    華    民    國     100     年   2   月   14     日
                  交通法庭  法  官  黃建榮
以上正本證明與原本無異。
如不服本裁定應於送達後5日內向本院提出抗告狀。
中    華    民    國     100     年   2   月   14     日
                            書記官  李崑良